【裁判字號】    99,訴,4263
【裁判日期】    991115
【裁判案由】    清償借款
【裁判全文】
臺灣臺北地方法院民事判決              99年度訴字第4263號
原      告  富邦資產管理股份有限公司
法定代理人  丁○○
訴訟代理人  戊○○
被      告  帆基企業有限公司
兼法定代理  乙  ○
人
被      告  丙○○
上列當事人間清償借款事件，本院於民國99年11月1日言詞辯論
終結，判決如下：
    主  文
被告應連帶給付原告新臺幣肆佰伍拾壹萬伍仟零壹拾柒元，及如
附表二所示之利息與違約金。
訴訟費用新台幣肆萬伍仟柒佰肆拾捌元由被告連帶負擔。
本判決於原告以新臺幣壹佰伍拾萬陸仟元供擔保後，得假執行。
    事 實 及 理 由
壹、程序方面：
    本件依兩造所訂進口融資及委任承兌契約第16條、保證書第
    3條等約定，均合意由本院為第一審管轄法院，故本院有管
    轄權。又本件被告未於言詞辯論期日到場，核無民事訴訟法
    第386條所列各款情形，爰依原告之聲請，由其一造辯論而
    為判決。
貳、實體方面：
一、原告起訴主張：
(一)、被告帆基企業有限公司（下稱帆基公司）邀同被告乙○、甲
    ○○（已於97年7月23日死亡）、丙○○為連帶保證人，於
    民國90年2月22日分別與訴外人臺北銀行股份有限公司（其
    於94年1月1日與富邦商業銀行股份有限公司合併後更名為臺
    北富邦商業銀行股份有限公司，下稱臺北富邦銀行）簽立進
    口融資及委任承兌契約、約定書及保證書。依約被告帆基公
    司自90年2月22日起至91年1月15日止，在美金20萬元範圍內
    得向臺北富邦銀行申請循環開發遠期信用狀，並得委託臺北
    富邦銀行承兌各該信用狀受益人所開之匯票，被告帆基公司
    同意每筆國外銀行（包括代理銀行、押匯銀行或通匯銀行）
    押匯扣（墊）款金額與其存入保證金餘額之差額（即未結匯
    金額）為臺北富邦銀行墊款金額，每筆遠期信用狀之借款期
    限最長不得超過國外銀行付款日或押匯日起180天，並以每
    筆遠期信用狀項下匯票到期日或臺北富邦銀行通知之到期日
    為每筆借款之清償日，計息方式自國外銀行付款日或押匯日
    或臺北富邦銀行墊款日起，依臺北富邦銀行訂定之外幣貨款
    利率固定計算，如不按期清償，或清償金額不足約定之金額
    、或不依約支付利息，被告帆基公司即喪失一切期限之利益
    ，其全部債務視為到期，臺北富邦銀行得逕於任何時日，將
    欠款折換為新台幣借款，並將利率改按折換新台幣當日臺北
    富邦銀行基本放款利率加碼年息1％機動計息，並自遲延日
    起，逾期在6個月以內者，按本金金額照上開核定利率標準
    10％加付，逾期在6個月以上者，照上開核定利率標準20％
    加計違約金。而被告乙○、丙○○就被告帆基公司對原告現
    在及將來連續發生之票據、借款、墊款、保證及其他有關債
    務，均包括利息、遲延利息、違約金、損害賠償及有關履行
    上開債務所需之一切費用等，以新台幣800萬元為限額，應
    與被告帆基公司連帶負全部清償之責。
(二)、嗣後，被告帆基公司陸續向臺北富邦銀行申請開發國外遠期
    信用狀，經臺北富邦銀行貸借如附表一所示之五筆款項，合
    計美金19萬3,015.99元。詎料，如附表一所示之五筆墊款到
    期後，被告帆基公司均未依約償還，依上開約定，該五筆墊
    款已喪失期限利益，視同全部到期。臺北富邦銀行遂於91年
    3月13日將該五筆墊款以當時匯率1：35.015折換為新台幣借
    款，並向本院聲請拍賣被告乙○所供擔保之抵押物，經本院
    分配執行拍賣所得金額後，臺北富邦銀行受分配金額為530
    萬8,273元（包含執行費用5萬8,608元），但尚有三筆本金
    合計451萬5,017元及如附表二所示之利息與違約金未受償。
    而被告乙○、丙○○為本件借款之連帶保證人，自應負連帶
    清償責任。又臺北富邦銀行已於94年6月16日將本件借款本
    金、利息、違約金及其他一切從屬權利一併讓與原告，並依
    金融機構合併法第15條第1項第1款、第18條第3項之規定，
    於94年7月1日將本件債權讓與通知公告於民眾日報第17版，
    為此爰依債權讓與、消費借貸及連帶保證之法律關係起訴請
    求，並聲明：如主文第一項所示。願供擔保，請准宣告假執
    行。
二、本件被告未於言詞辯論期日到場，亦未提出書狀作何聲明或
    陳述。
三、得心證之理由：
(一)、本件原告起訴主張之事實，已據其提出進口融資及委任承兌
    契約、約定書、保證書三紙、開發信用狀申請書五份、外匯
    掛牌匯率查詢、臺北銀行其他交易憑證及利息收據五紙、臺
    北富邦銀行所陳報之債權計算書、本院92年執字第1997號債
    務人乙○強制執行金額計算書分配表、債權讓與及債權額結
    算確定證明書、94年7月1日之民眾日報第17版等件為證，其
    主張核與上開證物相符，故原告主張之事實，堪信為真實。
(二)、按消費借貸之借用人應於約定期限內，返還與借用物種類、
    品質、數量相同之物，民法第478條前段定有明文。又所謂
    連帶保證，係指保證人與主債務人就債務之履行，對於債權
    人各負全部給付之責任者而言，是連帶保證債務之債權人得
    同時或先後向保證人為全部給付之請求。再按遲延之債務，
    以支付金錢為標的者，債權人得請求依法定利率計算之遲延
    利息。但約定利率較高者，仍從其約定利率；當事人得約定
    債務人於債務不履行時，應支付違約金，民法第233條第1項
    、第250條第1項分別定有明文。查本件被告帆基公司向原告
    之借款未依約清償，喪失期限利益，視為全部到期，而被告
    乙○、丙○○為本件借款之連帶保證人，應負連帶保證之債
    務，均已如前述，揆諸前開說明及規定，被告等自應負連帶
    清償責任。從而，原告依消費借貸及連帶保證之法律關係，
    請求被告連帶給付如主文第一項所示之本金、利息與違約金
    ，為有理由，應予准許。
、結論：本件原告之訴為有理由，依民事訴訟法第385條第1項
    前段、第85條第2項、第390條第2項，判決如主文。
中    華    民    國    99    年    11    月    15    日
                  民事第一庭    法  官  楊晉佳
┌────────────────────────┐
│附表一                                          │
├──┬───────┬──────┬──────┤
│編號│   墊款金額   │   起息日   │   到期日   │
│    │   （美金）   │（即押匯日）│            │
├──┼───────┼──────┼──────┤
│ １ │3萬1,868.68元 │90年1月5日  │90年7月4日  │
├──┼───────┼──────┼──────┤
│ ２ │2萬1,272.62元 │90年3月30日 │90年9月26日 │
├──┼───────┼──────┼──────┤
│ ３ │1萬7,884.58元 │90年4月18日 │90年10月15日│
├──┼───────┼──────┼──────┤
│ ４ │8萬3,539.75元 │90年5月21日 │90年11月17日│
├──┼───────┼──────┼──────┤
│ ５ │3萬8,486.36元 │90年7月9日  │91年1月5日  │
├──┼───────┴──────┴──────┤
│合計│19萬3,015.99元                            │
└──┴─────────────────────┘
┌─────────────────────────┐
│附表二                                            │
├──┬──────┬───────┬───────┤
│編號│   本金     │利息計算方式  │違約金計算方式│
│    │（新台幣）  │              │              │
├──┼──────┼───────┼───────┤
│ １ │24萬2,273元 │自94年8月24日 │自94年8月24日 │
│    │            │起至清償日止按│起至清償日止按│
│    │            │年息9％計算   │年息1.8％計算 │
├──┼──────┼───────┼───────┤
│ ２ │292萬5,144元│自94年8月24日 │自94年8月24日 │
│    │            │起至清償日止按│起至清償日止按│
│    │            │年息8.5％計算 │年息1.7％計算 │
├──┼──────┼───────┼───────┤
│ ３ │134萬7,600元│自94年8月24日 │自94年8月24日 │
│    │            │起至清償日止按│起至清償日止按│
│    │            │年息8.25％計算│年息1.65％計算│
├──┼──────┴───────┴───────┤
│合計│451萬5,017元                                │
└──┴──────────────────────┘
以上正本係照原本作成。
如對本判決上訴，須於判決送達後20日內向本院提出上訴狀。如
委任律師提起上訴者，應一併繳納上訴審裁判費。
中    華    民    國    99    年    11    月    15    日
                                書記官  蘇炫綺

司法院資訊處製作；財團法人民間司法改革基金會備份。
